【裁判字號】    95,訴,324
【裁判日期】    950929
【裁判案由】    違反毒品危害防制條例
【裁判全文】
臺灣嘉義地方法院刑事判決               95年度訴字第324號
公  訴  人  臺灣嘉義地方法院檢察署檢察官
被      告  丙○○
指定辯護人  吳碧娟律師
被      告  乙○○
                    （另案在台灣台中女子監獄執行）
指定辯護人  張巧妍律師
上列被告等因違反毒品危害防制條例案件，經檢察官提起公訴（
95年度偵字第2992號），及移送併案審理（95年度偵字第3462號
、4726號），本院判決如下：
    主  文
丙○○、乙○○共同連續販賣第一級毒品，丙○○處有期徒刑玖
年；乙○○，累犯，處有期徒刑柒年捌月。扣案之海洛因合計淨
重肆拾柒點玖肆公克沒收銷燬之；上開海洛因外包裝袋玖拾玖個
、塑膠杓子參支、剪刀壹把、磅秤壹台、帳冊壹本、夾鏈袋包裝
伍個（各內含伍拾陸個、伍拾柒個、伍拾捌個、參拾壹個、柒拾
陸個夾鏈袋）、行動電話參支（均含ＳＩＭ卡）均沒收；未扣案
之販賣第一級毒品所得新臺幣陸拾萬元沒收之，如全部或一部不
能沒收時，以其財產抵償之。
    事  實
一、丙○○、乙○○（前於民國88年間因違反毒品危害防制條例
    案件，經本院判處有期徒刑5年6月確定，於91年12月11日縮
    短刑期假釋出監，於93年6月30日假釋期滿未經撤銷，以執
    行完畢論）明知海洛因係毒品危害防制條例第2條第1項第1
    款所規定之第1級毒品，不得販賣，竟自95年2月間某日起，
    與詹宗傑、郭宏吉、陳振德（均經本院判處罪刑在案）共同
    意圖營利並基於販賣第1級毒品之概括犯意聯絡，由詹宗傑
    先以自己或其他人頭名義申辦行動電話、租用房屋及車輛；
    繼以丙○○為首，由其接洽謝進宏等上游販入海洛因，再藉
    詹宗傑協助將海洛因摻入糖粉稀釋、分裝於夾鏈袋，且由丙
    ○○將其所有而由詹宗傑申辦之0000000000號、0000000000
    號、0000000000號行動電話分別交予乙○○、陳振德、郭宏
    吉3人，由該3人接聽丙○○客戶之來電，自行約定地點交易
    或依丙○○指示交易地點，丙○○則以其所有持用之000000
    0000號行動電話與乙○○等人聯絡販賣毒品事宜。待乙○○
    等人與欲購買海洛因之人洽妥交易地點後，即分由乙○○、
    陳振德、郭宏吉持丙○○交付之海洛因，前往約定地點與洽
    購者進行毒品海洛因交易。其等以前述分工及電話聯繫客戶
    、約定交易地點之方式，分別：(1)在嘉義市○○路小園日本
    料理店附近，由乙○○以每次新臺幣（下同）500元或1,000
    元之代價販賣予官重佐，計10餘次；(2)在嘉義市博愛國小或
    嘉義市○○路與保安街口超商前，由乙○○以每次500或1,0
    00元之代價販賣予蔡幸芳，計7、8次；(3)在嘉義市○○路14
    46號後方廁所，由乙○○或陳振德以每次1,000元之代價，
    販賣予蕭世仁，計5、6次；(4)在嘉義市○○街某處，由陳振
    德以每包500元之代價，販賣予吳金娜1次；(5)在嘉義市僑平
    國小側門、嘉義市○○路與興達路口附近，由郭宏吉以每包
    500元之代價，販賣予郭憲仁2次（官重佐、蔡幸芳、蕭世仁
    、吳金娜及郭憲仁施用暨持有毒品，均經查獲依法處理在案
    ）。乙○○、陳振德、郭宏吉於海洛因交易後，即將賣得金
    錢交付丙○○；而其等每將丙○○交付之海洛因售罄時，即
    向丙○○領取海洛因。丙○○因乙○○、陳振德、郭宏吉、
    詹宗傑協助其共同販賣毒品，而提供海洛因供其等施用，並
    不定時支給不定額之生活費用。計丙○○等人所組成之販毒
    集團，平均每日可販出海洛因所得12,000元。
二、嗣警方循線於95年4月19日14時10分許持本院核發之搜索票
    前往丙○○上開位在嘉義縣朴子市○○○路169巷6號5樓之
    15之租屋處搜索，扣得丙○○持有供販賣之海洛因79包、供
    分裝販賣海洛因使用之塑膠杓子3支、剪刀1把、磅秤1台、
    夾鏈袋包裝3個（各內含56、57、58個夾鏈袋）、夾鏈袋包
    裝1個（內含夾鏈袋31個），及0000000000號手機1支（含SI
    M卡）。另於同日14時15分許持本院核發之搜索票，前往乙
    ○○位於嘉義縣中埔鄉富收村16鄰興化5之29號住所內搜
    索，扣得乙○○持有供販賣之海洛因20包、夾鏈袋包裝1個
    （內含夾鏈袋76個）、帳冊1本，及0000000000號、0000000
    000號行動電話各1支（均含SIM卡）。之後丙○○、乙○○
    據實供出毒品來源為謝進宏並指明其住居處所，經警方循線
    查緝，因而破獲。
三、案經嘉義市警察局第一分局報告臺灣嘉義地方法院檢察署檢
    察官偵查起訴。
    理  由
一、訊據被告丙○○、乙○○對於上開販賣第1級毒品之犯罪事
    實均坦承不諱，(一)核與共犯詹宗傑、陳振德、郭宏吉供述共
    同販賣之事實一致（除本案卷內供述證據外，詹宗傑、陳振
    德部分另見本院95年度訴字第355號案卷、郭宏吉部分另見
    本院95年度訴字第180號案卷）；(二)並與證人即向其等購入
    海洛因施用之官重佐、蔡幸芳、蕭世仁、吳金娜、郭憲仁等
    證述情節相符；(三)又上開遭查扣之海洛因共99包送驗結果，
    確係海洛因等情（其中20包合計淨重2.48公克、另16包合計
    淨重6.75公克、另63包合計淨重38.71公克，總淨重為47.94
    公克），復有法務部調查局95年5月30日調科壹字第1800022
    69號、000000000號、000000000號鑑定通知書各1份在卷足
    憑（見本院卷第36至38頁）；(四)此外，並有扣案行動電話、
    通訊監察譯文表，及分裝海洛因使用之塑膠杓子、剪刀、磅
    秤、夾鏈袋、帳冊等物扣案可憑；(五)衡以海洛因屬違禁物，
    無論持有、販賣均將遭刑罰之制裁，亦因此而物稀價昂，被
    告丙○○先後於警詢及本院審理時供承：以2,5000購入海洛
    因約1錢，可分裝成70袋販售得7,0000元；販入海洛因後，
    即將之摻入糖粉再予分裝，藉此牟利等語（見警卷第9頁、
    本院卷第154頁），是被告丙○○、乙○○前開販賣海洛行
    為顯有營利意圖，足堪認定。綜上，本件事證明確，被告2
    人犯行，均堪認定，應予依法論科。
二、查海洛因係第1級毒品，毒品危害防制條例第2條第2項第1款
    定有明文，是核被告丙○○、乙○○所為，均係犯毒品危害
    防制條例第4條第1項之販賣第1級毒品罪。其等持有毒品海
    洛因之低度行為，為販賣之高度行為所吸收，不另論罪。
    本件檢察官雖僅就被告2人與陳振德共同販賣毒品予官重佐
    、蔡幸芳之犯行提起公訴，惟被告2人其餘犯行與公訴人已
    起訴且經本院論罪部分，有連續犯裁判上一罪之關係，依刑
    事訴訟法第267條規定，自為起訴效力所及，本院應併予審
    理，附此敘明。
三、茲就被告2人共犯、刑法修正後之比較適用，以及刑罰加重
    減輕部分，分論如次：
  (一)被告2人與詹宗傑、陳振德、郭宏吉間就販賣第1級毒品海洛
    因犯行，有犯意聯絡及行為分擔，俱為共同正犯。
  (二)被告2人如事實欄所示各次販賣海洛因犯行，均時間緊接，
    所犯構成要件亦復相同，顯均係出於概括之犯意為之，其等
    行為後，刑法第56條連續犯之規定業經修正刪除，並自95年
    7月1日施行，而該項刪除顯已影響行為人刑罰之法律效果，
    屬法律已有變更，依刑法第2條第1項規定比較新舊法結果，
    以修正前之規定較有利於被告2人，是被告2人上揭販賣海洛
    因犯行，應依修正前刑法第56條連續犯之規定論以1罪，並
    加重其刑（最高法院95年5月23日第8次刑事庭會議決議參照
    ）。惟因販賣第1級毒品罪之法定本刑為死刑或無期徒刑，
    依法均不得加重。
  (三)前述刑法修正施行後，第33條第5款關於罰金之定義，自「
    銀元1元以上」，修正提高為「新臺幣1,000元以上，以百元
    計算之」，比較新舊法結果，以修正前之規定較有利於被告
    2人，應適用修正前之規定。
  (四)前述刑法修正施行後，關於累犯之定義，由修正前刑法第47
    條「受徒刑之執行完畢後，5年以內再犯有期徒刑以上之罪
    者，為累犯」修正為第47條第1項「受徒刑之執行完畢後，5
    年以內【故意】再犯有期徒刑以上之罪者，為累犯」。查被
    告乙○○前有事實欄所載犯罪科刑之執行情形，有臺灣高等
    法院被告前案紀錄表1份在卷可稽，其於有期徒刑執行完畢
    後，5年內【故意】再犯本案有期徒刑以上之罪，不論依修
    正前後之規定，均構成累犯，對被告乙○○而言並無有利或
    不利之情形，而不生新舊法比較之問題，應依修正前刑法第
    47條規定，論以累犯，惟因販賣第1級毒品罪之法定本刑為
    死刑或無期徒刑，依法均不得加重。
  (五)按犯毒品危害防制條例第4條第1項之罪，供出毒品來源，因
    而破獲者，得減輕其刑，毒品危害防制條例第17條定有明文
    。其立法意旨重在鼓勵具體供出其上游販毒者，俾資追查毒
    梟前手及其上游毒品，以杜絕毒品之蔓延與氾濫為目的。查
    被告乙○○為警查獲後，於95年4月27日警詢時，供出被告
    丙○○毒品來源係「信宏」，並帶同警方前往案外人謝進宏
    租屋處（即往昔交易處）查緝，因被告乙○○對案外人謝進
    宏面貌印象模糊，無法指認，法院因以搜索對象未明，駁回
    搜索票之聲請；警方旋即再借提被告丙○○，經其供出來源
    「信宏」並帶同警方至案外人謝進宏前揭租屋處查緝，恰遇
    大樓管理員提供案外人謝進宏車牌號碼，透過車籍資料查證
    ，經被告丙○○指認相片後，向法院申請搜索票獲准，進而
    查出案外人謝進宏販毒乙情，業據承辦警員甲○○於本院審
    理時到庭結證明確（見本院卷第143至144頁），並有被告2
    人之警詢筆錄足佐，且警方搜索時在場人陳發武亦指證謂：
    另一在場人陳宏銘之老大即為案外人謝進宏，由其開車搭載
    陳宏銘外出，依案外人謝進宏之指示與人交易毒品等語，有
    嘉義縣警察局95年7月4日嘉縣警刑偵二字第0950089285號移
    送書暨筆錄卷證可稽。是警方依被告乙○○、丙○○依序供
    出毒品來源，2次前往案外人謝進宏住處查緝，並經該住處
    大樓管理員提供線索，由被告丙○○指認案外人謝進宏，據
    此申請搜索票，因而破獲乙情，至屬明確，從而被告丙○○
    、乙○○所犯販賣毒品罪，均應依毒品危害防制條例第17條
    規定減輕其刑。又刑法第64條第2項修正後，死刑減輕者，
    為「無期徒刑」；第65條第2項修正後，無期徒刑減輕者，
    為「20年以下15年以上有期徒刑」，使法官量刑範圍受到限
    縮，行為人將受到較舊法為重或刑期較高之刑罰，行為人受
    處罰之實質內涵顯有變更，應屬第2條第1項之法律變更，經
    比較新舊法結果，以舊法對被告2人較為有利，應加以適用
    。
四、審酌事項及沒收：
  (一)爰審酌被告丙○○係國中畢業之智識程度，前因施用毒品經
    法院裁定送往勒戒處所觀察、勒戒，並因有繼續施用毒品傾
    向，經本院裁定送戒治處所強制戒治（因HIV陽性，戒治處
    所拒收），素行非佳；且以提供毒品為利誘，收攬乙○○、
    陳振德、詹宗傑、郭宏吉等人為其所用，組成販毒集團，自
    95年2月間某日至95年4月19日經警查獲之期間，長期販賣海
    洛因供他人施用，且販售海洛因次數甚多，影響社會治安及
    國民健康極為嚴重，每日販出金額高達12,000元，獲利甚鉅
    ；兼衡其離婚、現為HIV患者之生活、身體狀況，以及於警
    詢、偵審中尚知坦承犯行，犯後態度尚佳等一切情狀，量處
    如主文所示之刑。
  (二)爰審酌被告乙○○前已因販賣毒品安非他命，經本院以88年
    度訴緝字第6號判處有期徒刑5年6月，於91年12月11日因縮
    短刑期假釋出監，93年6月30日假釋期滿未經撤銷以執行完
    畢論，仍不知警惕，再度從事販賣毒品犯行，且變本加厲，
    本案所販售之海洛因較諸其前所販賣之安非他命，成癮性更
    高、對施用之人及社會治安之危害更鉅，其顯然目無法紀。
    兼衡其係國小畢業之智識程度、已婚無子女之生活狀況，暨
    其犯後尚知坦承犯行，態度尚佳等一切情狀，量處如主文所
    示之刑。
  (三)經警分別自被告丙○○、乙○○處扣得之海洛因合計總淨重
    47.94公克，屬第1級毒品，應依毒品危害防制條例第18條第
    1項前段規定，不問屬於犯人與否，均沒收銷燬之。另前揭
    海洛因外包裝袋合計99個，乃用以分裝小量海洛因販售，具
    防止海洛因裸露、逸出及潮濕功能；自被告丙○○租屋處扣
    案之塑膠杓子3支、剪刀1把、磅秤1台、夾鏈袋包裝3個（各
    內含56、57、58個夾鏈袋）、夾鏈袋包裝1個（內含夾鏈袋
    31個）、0000000000號手機1支（含SIM卡）；自被告乙○○
    住處扣案之夾鏈袋包裝1個（內含夾鏈袋76個）、帳單1本、
    0000000000號、0000000000號行動電話各1支（均含SIM 卡
    ），均係被告丙○○所有且供販賣海洛因犯罪所用之物，均
    應依毒品危害防制條例第19條第1項之規定宣告沒收。至扣
    案注射針筒、橡皮軟管、削尖吸管等物，據被告丙○○、乙
    ○○稱係供施打毒品使用；扣案現款13,600元據被告乙○○
    稱係被告丙○○所有，被告丙○○則稱係他人返還之借款款
    項，復查無前揭物品與本案販賣毒品有何直接關連性，爰不
    予宣告沒收。
  (四)被告丙○○、乙○○所組成之販毒集團，每日販售毒品海洛
    因可獲得12,000元之事實，為其等供承不諱（見警卷第21頁
    、本院卷第152頁）。依其等販售期間（95年2月間起至95年
    4月19日經警查獲日止，依對被告最有利認定，即95年2月28
    日至查獲日前1日之95年4月18日），以每日12,000計算，其
    等販售海洛因所得為600,000元（95年2月28日至95年4月18
    日期間為50日，50x12,000=600,000），應依毒品危害防制
    條例第19條第1項規定沒收，如全部或一部不能沒收時，以
    其財產抵償之。
五、不另為無罪諭知部分：
  (一)公訴意旨另以：被告乙○○與陳振德等人繳交販賣海洛因所
    得予被告丙○○時，被告丙○○即免費提供海洛因予其等施
    用，因認被告丙○○另犯毒品危害防制條例第8條第1項之轉
    讓第1級毒品罪等語。
  (二)然質諸被告丙○○，其於本院審理時明白供陳：提供海洛因
    予被告乙○○以及陳振德等人施用，乃因被告乙○○與陳振
    德等人為其共同販賣毒品，其未曾無償提供海洛因予他人施
    用等語（見本院卷第151頁），是被告丙○○提供海洛因，
    與被告乙○○及陳振德依其指示協助其共同販售毒品之行為
    ，顯具有對價關係，並非「無償」轉讓。再者，被告乙○○
    及陳振德等人既為被告丙○○販賣毒品之共同正犯，經被告
    丙○○提供其等海洛因作為報酬，此乃包含在被告丙○○販
    賣毒品之犯意中，亦難認其另有無償轉讓毒品之故意，洵無
    以認定被告丙○○觸犯轉讓第1級毒品罪名。故被告丙○○
    就檢察官起訴轉讓第1級毒品部分，本應為無罪之諭知，然
    依公訴意旨，該部分與前開被告丙○○應論之販賣毒品罪之
    間，具牽連犯之裁判上一罪關係，是此部分爰不另為無罪之
    諭知，併此敘明。
六、臺灣嘉義地方法院檢察署95年度偵字第4525號移送併案意旨
    以：被告丙○○於95年4月19日上午10時許，在嘉義縣朴子
    市○○○路169巷6號5樓15之租屋處，將其持有之第1級毒品
    海洛因無償轉讓陳英彥施用，涉犯毒品危害防制條例第8條
    第1項之轉讓第1級毒品罪嫌，並與本案具連續犯之裁判上1
    罪關係，因以移送併案審理等語。惟被告丙○○本案經起訴
    之轉讓第1級毒品罪部分，應不另為無罪之諭知，已據前述
    ，則檢察官此部分移送併案之事實，即與本案論罪科刑部分
    不生連續犯之裁判上1罪關係，自非本院可予審判，應退還
    檢察官另行處理。
據上論斷，依刑事訴訟法第299條第1項前段，毒品危害防制條例
第4條第1項、第17條、第18條第1項前段、第19條第1項，刑法第
11條、第28條、第56條（修正前）、第47條（修正前）、第38條
第1項第2款，判決如主文。
本案經檢察官邱美英到庭執行職務
中    華    民    國    95    年    9     月    29    日
                  刑事第四庭審判長法  官  蔡憲德
                                  法  官  吳育霖
                                  法  官  鄧晴馨
上列正本證明與原本無異。
如不服本判決，應於判決送達後10日內向本院提出上訴狀（應附
繕本）。告訴人或被害人如對於本判決不服者，應具備理由請求
檢察官上訴，其上訴期間之計算係以檢察官收受判決正本之日期
為準。
中    華    民    國    95    年    9     月    29    日
                                  書記官  陳慶時
附錄本案論罪科刑法條
毒品危害防制條例第4條第1項
  製造、運輸、販賣第一級毒品者，處死刑或無期徒刑；處無期
  徒刑者，得併科新臺幣1千萬元以下罰金。


司法院資訊處製作；財團法人民間司法改革基金會備份。
